臺灣臺北地方法院刑事判決
110年度審簡上字第237號
上  訴  人
即  被  告  吳礎均


選任辯護人  陳毓婷律師
            王仲軒律師
上列上訴人即被告因違反動物保護法案件，不服本院中華民國11
0年9月15日所為110年度審簡字第1294號第一審刑事簡易判決（
起訴案號：110年度偵字第15404號），提起上訴，並經臺灣臺北
地方檢察署檢察官移送併辦（111年度偵字第1394號），本院管
轄之第二審合議庭判決如下：
    主      文
上訴駁回。
    事實及理由
一、本案經本院合議庭審理結果，認原審判決以上訴人即被告吳
    礎均○（下稱被告）犯動物保護法第25條第1款（原審判決主
    文誤載為動物保護法第25條「第1項」第1款，詳後述）之違
    反同法第6條規定故意傷害動物致動物重要器官功能喪失罪
    ，判處有期徒刑3月，併科罰金新臺幣（下同）30萬元，有
    期徒刑如易科罰金、罰金如易服勞役，均以1,000元折算1日
    。另諭知扣案之空氣槍1把、高壓氣體鋼瓶60瓶、鋁彈50顆
    、鎮暴彈237顆均沒收，核其認事用法均無違誤，量刑亦屬
    適當，應予維持。其事實、證據及理由除補充更正如下外，
    其餘均引用第一審判決書之記載（如附件）：
　㈠第一審判決書之事實及理由欄二、第13行所載「第25條第1項
    第1款」顯係誤載，且無礙於判決本旨，應予更正為「第25
    條第1款」。
　㈡證據部分另補充增列「臺北市政府警察局文山第二分局110年
    12月10日北市警文二分刑字第1103030572號函暨其檢附之扣
    押物品清單（見本院審簡上字卷第31至33頁）、被告吳礎均
    ○於本院準備程序中及審理時之自白（見本院審簡上字卷第4
    9頁、83頁、87頁、90頁）」。　
　㈢又關於沒收部分，補充說明「至扣案自寵物貓身上取出之鋁
    彈1顆，欠缺刑法上之重要性，爰依刑法第38條之2第2項規
    定不宣告沒收或追徵 」。
二、被告上訴意旨略以：被告坦承犯行，犯後態度良好，告訴人
    劉育維要求賠償金額遠超過合理範圍始致雙方未能達成和解
    ，非全因被告所致，原審未慮及此，未予被告緩刑之宣告，
    難謂已審酌刑法第57條一切情狀；又被告因精神狀態不佳而
    有固定接受諮詢之需求，請依刑法第59條減輕其刑云云。
三、按關於刑之量定及緩刑之宣告，係實體法上賦予法院得為自
    由裁量之事項，倘其未有逾越法律所規定之範圍，或濫用其
    權限，即不得任意指摘為違法（最高法院75年台上字第7033
    號判決先例意旨可資參照）；且在同一犯罪事實與情節，如
    別無其他加重或減輕之原因，下級審量定之刑，亦無過重或
    失輕之不當情形，則上級審法院對下級審法院之職權行使，
    原則上應予尊重（最高法院85年度台上字第2446號判決意旨
    可資參照）。經查：
　㈠原審認被告係犯動物保護法第25條第1款之違反同法第6條規
    定故意傷害動物致動物重要器官功能喪失罪，罪證明確，適
    用刑事訴訟法第449條第2項、第3項、第450條第1項、第454
    條第2項，動物保護法第6條、第25條第1款，刑法第11條前
    段、第41條第1項前段、第42條第3項前段、第38條第2項前
    段，於量刑時業已審酌並具體說明各項量刑事由，而量處前
    揭所示之刑度，就其量刑輕重之準據，顯已注意適用刑法第
    57條之規定，於法並無不合，量刑亦屬妥適，難認有何裁量
    權濫用、違反刑事處罰原則之處，本院自當予以尊重。
　㈡辯護人固為被告利益主張：被告因精神狀態不佳而有固定接
    受諮詢之需求云云，並提出擁抱心理諮商所心理諮商執行證
    明為佐（見本院審簡上字卷第99頁）。惟觀諸上開執行證明
    可知，乃係針對被告於本案犯行後之110年5月12日至111年2
    月17日接受心理諮商之證明，且未載明諮商內容為何，尚難
    認被告前揭身心狀況與本案有何相當因果關係。是縱令被告
    提出上開事證，惟本院認依被告之犯罪情狀，查無特殊原因
    與環境，在客觀上足以引起一般人同情而顯然可憫之處，要
    無量處最低度刑猶嫌過重之情事，而無刑法第59條規定之適
    用。
　㈢至辯護人為被告利益請求宣告緩刑云云。惟宣告緩刑與否，
    屬實體法上賦予法院得為自由裁量之事項，法院行使此項裁
    量職權時，應受一般法律原則之拘束，即必須符合所適用法
    律授權之目的，並受法律秩序之理念、法律感情及慣例等所
    規範，若違反比例原則、平等原則時，得認係濫用裁量權而
    為違法。行為人犯後悔悟之程度，是否與被害人（告訴人）
    達成和解，及其後是否能確實善後履行和解條件，以彌補被
    害人（告訴人）之損害，均攸關法院諭知緩刑與否之審酌，
    且基於「修復式司法」理念，國家亦有責權衡被告接受國家
    刑罰權執行之法益與確保被害人（告訴人）損害彌補之法益
    ，使二者間在法理上力求衡平（最高法院104年度台上字第3
    442號判決意旨可供參照）。經查，被告與告訴人於原審審
    理、本院準備程序中均曾試行和解，惟雙方就和解金額無從
    達成共識，此有原審審判筆錄、本院準備程序筆錄在卷可稽
    （見本院審易字卷第37頁，本院審簡上字卷第48頁），足見
    被告自案發迄今均未能與告訴人達成和解進而尋求告訴人諒
    解，基於前述「修復式司法」之理念，實難認前開之刑有以
    暫不執行為適當之情事，參酌本案情節，本院認不宜宣告緩
    刑，併此敘明。
　㈣綜上，原審判決認事用法並無違誤，量刑亦屬妥適，難認有
    何裁量權濫用、違反刑事處罰原則之處。被告指摘原審量刑
    欠允，據為請求撤銷原審判決，尚屬無據，是本件上訴為無
    理由，應予駁回。　　
四、退併辦部分：
　㈠臺灣臺北地方檢察署檢察官111年度偵字第1394號併辦意旨書
    固以：被告基於恐嚇之犯意，於110年4月24日18時許，持可
    發射金屬彈丸、以小型高壓氣體鋼瓶為發射動力之非制式空
    氣槍1把，騎乘車牌號碼000-000號普通重型機車行經臺北市
    ○○區○○街000巷00號1樓附近，見告訴人飼養之家貓在陽台之
    置物架上，即持上開空氣槍朝該隻貓發射2發金屬彈丸，其
    中1發擊中該家貓之身體，當場血流如注，使告訴人及其家
    人因此心生畏懼。因認被告所為，係涉犯刑法第305 條之恐
    嚇危害安全罪嫌等語。
　㈡惟查，被告本案行為之客觀行為態樣，係在戶外之公共空間
    隨機射擊家貓，又被告與告訴人於本案發生前，彼此互不相
    識，亦無任何嫌隙糾紛；遍觀卷內事證，被告於本案行為時
    亦無其他叫囂言詞或恐嚇舉措，是被告究否有以加害生命、
    身體之事惡害通知他人之恐嚇犯意，實非無疑。此由證人即
    告訴人劉育維於警詢中證稱：係在家中聽聞巨大金屬撞擊聲
    ，即到陽台查看是否有物品掉落，約莫10秒後，再次聽到巨
    大金屬撞擊聲，經見寵物貓口吐鮮血衝往客廳躲避；我沒有
    看到事發經過或看到嫌疑人特徵等語（見偵字第15404號卷
    第25頁），更可以得知被告行為時，告訴人並未目睹，當場
    亦不知悉係何人所為。參以告訴人於本案事發翌日報案時，
    均未提及因被告前揭舉措而致其受有生命、身體之惡害通知
    ，而係於被告行為後逾7月之110年12月2日始於警詢中表示
    欲提出恐嚇危害安全之告訴等節，有告訴人警詢筆錄在卷供
    參（見偵字第15404號卷第23至27頁，偵字第1394號卷第23
    至25頁），得否僅憑告訴人前揭指訴即認被告前揭舉措有惡
    害通知之恐嚇犯意，亦屬可議；參以被告行為後，亦未於現
    場留下對告訴人為何種不法惡害之通知內容。承上，要難認
    其所為與恐嚇危害安全罪之構成要件相符。
　㈢綜上，本件尚難單憑告訴人上開指證，遽認被告有併辦意旨
    所指之恐嚇危害安全罪嫌，此部分事實與前開起訴經論罪科
    刑部分，即難認有何裁判上一罪關係，本院無從併予審究，
    此部分應退回檢察官另為適法處理。
據上論斷，應依刑事訴訟法第455條之1第1項、第3項、第368條
、第373條，判決如主文。
本案經檢察官陳鴻濤提起公訴，檢察官林達移送併辦，檢察官劉
文婷、謝雨青到庭執行職務。
中　　華　　民　　國　　111 　年　　3 　　月　　8 　　日
　　　　　　　　　刑事第二十二庭審判長法　官  莊書雯
　　　　　　　　　　                  法  官  廖棣儀
　　　　　　　　　                    法  官  葉詩佳
上正本證明與原本無異。
不得上訴。
                                      書記官  巫佳蒨
中　　華　　民　　國　　111 　年　　3 　　月　　8 　　日
附件：
臺灣臺北地方法院刑事簡易判決
110年度審簡字第1294號
公  訴  人  臺灣臺北地方檢察署檢察官
被      告  吳礎均○
選任辯護人  陳毓婷律師
            王仲軒律師
上列被告因動物保護法案件，經檢察官提起公訴（110年度偵字
第15404號），因被告自白犯罪（110年度審易字第1165號），本
院認宜以簡易判決處刑，改依簡易程序審理，並判決如下：
    主      文
吳礎均○犯動物保護法第二十五條第一項第一款之違反同法第六
條規定故意傷害動物致動物重要器官功能喪失罪，處有期徒刑參
月，併科罰金新臺幣參拾萬元，有期徒刑如易科罰金，罰金如易
服勞役，均以新臺幣壹仟元折算壹日。
扣案如附表編號1至4所示之物均沒收。
    事實及理由
一、本件犯罪事實及證據，除犯罪事實欄一第16行「鉛彈」更正
    為「鋁彈」；證據部分補充「被告吳礎均○於本院審理時之
    自白（見本院審易卷第37頁）」、「臺北市政府警察局中華
    民國110年北市鑑槍字第110011號鑑定書1份（見偵卷第128
    至129頁）」外，餘均引用檢察官起訴書之記載（如附件）
    。
二、按動物保護法第1條第1項已揭櫫：「為尊重及保護動物生命
    及保護動物，特制定本法」之立法目的，而國外立法例上，
    更有指明動物保護之目的，乃源自人類將動物視為同伴生物
    之責任，去保護生命與幸福之感覺，沒有任何人可以在欠缺
    理性的理由下，帶給動物任何痛苦、災難或傷害。其次，依
    據我國民法，雖將動物視為「動產」，然動物有其生命，同
    對外界所施以其身之事有所感受，與一般無生命之物品實屬
    有別，是其生死除因順應自然法則外，人類既與動物同存在
    地球之上，自當尊重動物生命，不應對之為任何騷擾、虐待
    或傷害之行為。查被告吳礎均○對告訴人劉育維所飼養之家
    貓，有以起訴書所載之方式故意傷害之情事，並致該家貓因
    此遭受右側鼻甲骨盡毀之傷害，為不可逆轉之功能毀傷，是
    核被告所為，係犯動物保護法第25條第1項第1款之違反同法
    第6條規定故意傷害動物致動物重要器官功能喪失罪。
三、爰審酌被告無視於動物保護法所揭櫫尊重動物生命及保護動
    物之立法意旨，僅因無聊、洩憤之個人心理因素，即持空氣
    槍朝告訴人飼養之家貓發射2發金屬彈丸，故意傷害告訴人
    所飼養之家貓，輕蔑動物生命，對動物保護之社會風氣影響
    甚鉅，應予嚴厲非難；兼衡其坦承犯行之犯後態度、自陳之
    教育程度及家庭經濟狀況、告訴人於本院表示之意見（見本
    院審易卷第37至38頁）等一切情狀，就被告於本案所犯量處
    如主文所示之刑，並諭知易科罰金及易服勞役之折算標準。
四、供犯罪所用、犯罪預備之物或犯罪所生之物，屬於犯罪行為
    人者，得沒收之，刑法第38條第2項前段定有明文。查扣案
    如附表編號1至4所示之物，均係被告所有且供犯罪所用之物
    ，爰均依前開規定宣告沒收。
五、依刑事訴訟法第449條第2項、第3項、第450條第1項、第454
    條第2項，動物保護法第6條、第25條第1款，刑法第11條前
    段、第41條第1項前段、第42條第3項前段、第38條第2項前
    段，逕以簡易判決處刑如主文。
六、如不服本判決，應自收受送達之翌日起20日內向本院提出上
    訴狀，上訴於本院第二審合議庭（須附繕本）。
本案經檢察官陳鴻濤提起公訴，檢察官吳春麗到庭執行職務。
中    華    民    國    110    年    9   月     15    日
                  刑事第二十一庭  法  官  倪霈棻
上正本證明與原本無異。 
如不服本判決應於收受送達後20日內向本院提出上訴書狀，並應
敘述具體理由；其未敘述上訴理由者，應於上訴期間屆滿後20日
內向本院補提理由書（均須按他造當事人之人數附繕本）「切勿
逕送上級法院」。告訴人或被害人如對於本判決不服者，應具備
理由請求檢察官上訴，其上訴期間之計算係以檢察官收受判決正
本之日期為準。 因疫情而遲誤不變期間，得向法院聲請回復原
狀。
                                  書記官  陳怡君 
中　　華　　民　　國　　110 　年　　9 　　月　　17　　日
附錄本案論罪科刑法條：
動物保護法第6條
人不得騷擾、虐待或傷害動物。
動物保護法第25條
有下列情事之一者，處2年以下有期徒刑或拘役，併科新臺幣20
萬元以上2百萬元以下罰金：
一、違反第5條第2項、第6條或第12條第1項規定，宰殺、故意傷
    害或使動物遭受傷害，致動物肢體嚴重殘缺或重要器官功能
    喪失。
二、違反第12條第2項或第3項第1款規定，宰殺犬、貓或經中央
    主管機關公告禁止宰殺之動物。
附表：
編號 扣押物品 1 空氣槍1把 2 高壓氣體鋼瓶60瓶 3 鋁彈50顆 4 鎮暴彈237顆